【裁判字號】    89,上訴,487
【裁判日期】    890628
【裁判案由】    業務侵占等
【裁判全文】
臺灣高等法院臺中分院刑事判決              民國八十九年度上訴字第四八七號
    上  訴  人
    即  被  告  乙○○
右上訴人因業務侵占等案件，不服臺灣臺中地方法院中華民國八十九年一月十一日第
一審判決（民國八十八年度訴字第二三九○號，起訴案號：臺灣臺中地方法院檢察署
民國八十八年度偵字第二一六一二、二二八○八號），提起上訴，本院判決如左：
    主      文
上訴駁回。
    事      實
一、乙○○曾於民國（下同）八十二年間，因違反麻醉藥品管理條例事件，經臺灣彰
    化地方法院裁定交付保護管束執行完畢，仍不知警惕，自八十八年五月間起即受
    僱於負責大樓守衛工作之保全公司，並於同年十月二十三日下午七時許，至位於
    臺中市○○○街九五巷六號「翰陽尊邸」大樓（下稱尊邸大樓）擔任警衛工作，
    負責自該時起至翌日上午七時許止，維護尊邸大樓住戶安全及代收住戶郵件以交
    予住戶之職務，而為從事業務之人。詎其竟意圖為自己不法之所有，為取得該大
    樓住戶之信用卡詐購物品，竟利用其代收住戶信件業務之便，於同日下午八時許
    ，將已代收同時持有業務上放置於尊邸大樓警衛室，由發卡銀行寄交該住戶甲○
    ○及譚錫卿之信用卡郵件各一件（按序分別為中國信託商業銀行ＶＩＳＡ卡，卡
    號0000000000000000號；臺灣土地銀行ＶＩＳＡ卡，卡號00
    00000000000000號】予以侵占入己。其後乙○○復與林穎標（經
    原審法院判處行使偽造私文書罪有期徒刑一年六月確定）共同基於意圖為自己不
    法所有、並牽連偽造私文書及行使偽造私文書之犯意聯絡，於同日下午十時許，
    在上開警衛室，將其業務上侵占之甲○○、譚錫卿郵件交予林穎標，並告以甲○
    ○、譚錫卿之年籍資料，由林穎標在警衛室旁拆封郵件（妨害書信祕密罪部分，
    除未據告訴外，因應屬乙○○侵占及林穎標收受贓物犯行後之不罰後行為，是均
    不另論罪），並推由林穎標旋即於停置警衛室旁乙○○承租車牌號碼ＨＨ─六三
    五七號自用小客車上，依使用信用卡交易習慣，在甲○○所有之信用卡背面上偽
    造簽署「甲○○」之署押一枚，以表示為該卡使用人，而偽造「甲○○」持有該
    信用卡之私文書，足以生損害於甲○○後，並將其原所承租車牌號碼ＨＨ─六三
    五七號自用小客車交予林穎標使用，而推由林穎標持上開甲○○之信用卡，於當
    日下午十時、十一時許（起訴書誤載為同年月二十四日上午四時許），至位於臺
    中市○○路與漢口路交岔口之「全宏通訊行」（下稱全宏行）之中國信託特約商
    店，向全宏行店員謊以其甲○○為有權使用人，而表示其欲刷卡購買行動電話機
    具一支（價值二萬三千元），並交付上開信用卡之詐術，而足生損害於甲○○及
    全宏行，惟因林穎標無法提出甲○○之國民身分證供全宏行店員核對，為該店員
    發覺有異，遂未於簽帳單上簽名即行逃逸，致未能詐購行動電話得逞。
二、嗣於次日即同月二十四日上午二、三時許，林穎標駕駛上開乙○○承租之前開自
    用小客車搭載乙○○，並於同日上午四時十五分許，將該車暫時停放在臺中市○
    ○區○○路三段一八一號東海大學前時，為警臨檢查獲，且自林穎標所有皮包內
    取出上開戊○○之金融卡一張、經偽造「甲○○」之署押一枚於背面之信用卡一
    張、譚錫卿之信用卡一張、行動電話二支、林穎標單獨偽造「丁○○」署押一枚
    之第一聯簽帳單一張及臺灣土地銀行信用卡資料三張，而知悉上情。
三、案經臺中市警察局第四分局報請臺灣臺中地方法院檢察署檢察官偵查起訴。
    理      由
一、右揭事實，業據上訴人即被告乙○○於原審法院偵審中坦承不諱，核與判處罪刑
    確定之共同被告林穎標於警訊及原審法院偵審中供認情節相符，復經被害人甲○
    ○於警訊指述甚明在卷，並有簽署偽造之「甲○○」署押於中國信託商業銀行如
    事實欄所載卡號之信用卡一張附卷可稽。且有被害人譚錫卿所有如事實欄所載臺
    灣土地銀行卡號之信用卡一張在卷可證。另有前開兩張信用卡照片附卷可按。是
    上訴人乙○○自白核與事實相符，其犯罪事證明確犯行堪以認定。其曾於警訊時
    否認犯行及本院審理辯稱：前揭兩張信用卡被林穎標拿去，就覺得不妥，去找他
    要回，但他說已經丟掉了，不知林穎標已用甲○○信用卡購買行動電話等語，均
    係屬推卸之詞，不足採信。
二、查上訴人乙○○與判處罰刑確定被告林穎標共同基於偽造私文書、行使偽造私文
    書之事先犯意聯絡，推由被告林穎標依使用信用卡交易習慣，在甲○○所有之前
    開信用卡背面上偽造簽署「甲○○」之署押一枚，以表示為該卡使用人，而偽造
    「甲○○」持有該信用卡之私文書後，持向全宏行行使詐購行動電話，自足以生
    損害於甲○○及全宏行。因被告林穎標無法提出甲○○之國民身分證供全宏行店
    員核對，即為該店員發覺有異，遂未於簽單上簽名即行逃逸致未能詐購行動電話
    得逞，核上訴人乙○○所為，係犯刑法第三百三十六條第二項之業務侵占罪、同
    法第二百十六條、第二百十條之行使偽造私文書罪及第三百三十九條第三項、第
    一項之詐欺取財未遂罪。上訴人乙○○同時侵占業務上持有甲○○及譚錫卿之信
    用卡郵件各一件，係屬想像競合犯，依法從一重處斷。上訴人乙○○與被告林穎
    標就前開行使偽造私文書及詐欺取財未遂犯行，事先有犯意聯絡及推由被告林穎
    標在甲○○所有之前開信用卡背面偽造簽署「甲○○」之署押後，持該信用卡向
    全宏卡行使詐購行動電話未遂，均為共同正犯。上訴人乙○○推由被告林穎標共
    同在甲○○所有之中國信託商業銀行信用卡背面偽造簽署「甲○○」署押一枚，
    為偽造私文書之部分行為，不另論罪，而偽造之低度行為又為行使之高度行為所
    吸收，僅論以行使罪。上訴人乙○○所犯前開業務侵占罪、行使偽造私文書罪及
    詐欺取財未遂罪三罪間，有方法結果之牽連關係，依刑法第五十五條規定，從一
    重之業務侵占罪處斷。檢察官認由判刑確定被告林穎標於上開警衛室旁之自用小
    客車上，依使用信用卡交易習慣，在甲○○所有前開之信用卡背面上偽造簽署「
    甲○○」之署押一枚之行為，僅構成刑法第二百十七條偽造署押罪，惟按於信用
    卡背面簽名，既具有表示其為該卡使用人之意思，而屬私文書之性質，則判刑確
    定被告林穎標偽造簽署「甲○○」之署押一枚於上開信用卡背面之行為，當已成
    立偽造私文書罪，足以生損害於甲○○，從而檢察官認判刑確定被告林穎標與上
    訴人乙○○共同為上開行為，僅構成偽造署押罪，即容有未洽，附此說明。原審
    法院審酌上訴人乙○○犯罪之動機、目的、利用守衛業務之便犯罪、其手段、所
    生損害，犯後尚知坦認錯誤，態度尚稱良好等一切情狀，適用刑法第二十八條、
    第二百十六條、第二百十條、第三百三十九條第一項、第三項、第三百三十六條
    第二項、第五十五條、第二百十九條，罰金罰鍰提高標準條例第一條前段之規定
    ，判決上訴人乙○○意圖為自己不法之所有而侵占對於業務上所持有之物罪，量
    處有期徒刑拾月。中國信託商業銀行、卡號000000000000000號
    信用卡上偽造「甲○○」之署押壹枚，宣告沒收。認事用法，均無不合，量刑亦
    屬適當。上訴人乙○○上訴意旨略以：執前開辯解否認犯罪，及原審判決量刑過
    重，渠已在原審法院坦白承認，請從輕量刑，並宣告緩刑等語，經核為無理由，
    應予駁回。
三、本件上訴人乙○○所犯刑法第二百十六條、第二百十條行使偽造私文書罪，第三
    百三十九條第三項、第一項詐欺取財未遂罪，第三百三十六條第二項業務侵占罪
    ，因屬有方法結果之牽連關係，從重之刑法第三百三十六條第二項業務侵占罪處
    斷；而刑法第三百三十六條第二項之業務侵占罪，屬刑事訴訟法第三百七十六條
    第三款規定之案件，經第二審判決者，不得上訴於第三審法院，是上訴人乙○○
    經本院判決業務侵占罪，不得上訴於第三審法院（參照最高法院七十九年台上字
    第二二六一號判例），併予明。
四、據上論結，應依刑事訴訟法第三百六十八條，判決如主文。
本案經檢察官丙○○到庭執行職務。
中      華      民      國     八十九     年      六      月    二十八  日
                                   臺灣高等法院臺中分院刑事第三庭
                                         審判長法  官  方  艤  駐
                                 法  官  劉  連  星
                                               法  官  廖  柏  基
右正本證明與原本無異。
不得上訴。
                                               書記官  陳  曉  青
中      華      民      國     八十九     年      七      月     一     日
附錄本案論罪科刑法條：
刑法第二百十條：偽造、變造私文書，足以生損害於公眾或他人者，處五年以下有期
徒刑。
刑法第二百十六條：行使第二百十條至第二百十五條之文書者，依偽造、變造文書或
登載不實事項或使登載不實事項之規定處斷。
刑法第三百三十六條第二項：對於業務上所持有之物，犯前條第一項之罪者，處六月
以上五年以下有期徒刑，得併科三千元以下罰金。
刑法第三百三十九條第一項：意圖為自己或第三人不法之所有，以詐術使人將本人或
第三人之物交付者，處五年以下有期徒刑、拘役或科或併科一千元以下罰金。
刑法第三百三十九條第三項：前二項之未遂犯，罰之。
                                                                        Ｄ


司法院資訊處製作；財團法人民間司法改革基金會備份。
